【裁判字號】    94,簡,111
【裁判日期】    950227
【裁判案由】    全民健康保險
【裁判全文】
臺北高等行政法院判決
                                     94年度簡字第00111號
原      告  圓隆股份有限公司
代  表  人  甲○○（董事長）
被      告  中央健康保險局臺北分局
代  表  人  乙○○（經理）
訴訟代理人  丙○○
            丁○○
            戊○○
上列當事人間因全民健康保險事件，原告不服行政院衛生署中華
民國93年12月1日衛署訴字第0930041878號訴願決定，提起行政
訴訟。本院判決如下：
    主  文
原告之訴駁回。
訴訟費用由原告負擔。
    事  實
緣甲○○係原告公司之代表人，其於民國（下同）85年10月1日
辦理全民健康保險停保手續，復於92年11月17日向被告申請復保
，被告依據其出入境紀錄等資料，發現其於停保後，有多次入境
紀錄，其中89年4月11日入境後，至89年8月7日始出境，停留國
內期間逾3個月未辦理復保手續，且其後自89年8月7日至91年8月
18日期間之各段出境紀錄皆未滿6個月，乃核定原告公司代表人
甲○○應自89年4月11日復保，並補繳89年4月11日至91年8月18
日期間之保險費，計新台幣（下同）70,447元【因甲○○為原告
公司代表人，應以雇主身分加保，89年4月至90年6月之投保金額
為57,800元，每月應繳保險費為2,457元，該段期間計15個月，
為36,855元（計算式：2,457元×15＝36,855元）；90年7月至91
年7月之投保金額為60,800元，每月應繳保險費為2,584元，該段
期間計13個月，為33,592元（計算式：2,584元×13＝33,592元
）；二者合計70,447元（計算式：36,855元＋33,592元＝70,447
元）】。另甲○○91年8月19日出境至92年4月4日入境，出國期
間超過6個月，經被告核定其自91年8月19日停保，從寬自92年9
月4日起辦理復保，則自92年9月至92年11月應補繳保險費11,958
元【92年9月4日復保時之投保金額為87,600元，每月應繳保險費
為3,986元，該段期間計3個月，為11,958元（計算式：3,986元
×3＝11,958元）】。以上合計應補繳保險費82,405元（計算式
：70,447元＋11,958元＝82,405元）。茲原告公司代表人甲○○
分別於93年1月16日、1月20日及1月27日就復保、投保金額之核
定及醫療費用核退相關規定，向被告提出質疑，經被告多次函復
說明。原告不服，向全民健康保險爭議審議委員會（下稱爭審會
）申請審議，經該會以93年7月1日（93）權字第13313號審定駁
回。原告公司代表人甲○○仍不服，提起訴願，遭駁回後，遂由
原告向本院提起行政訴訟。茲摘敘兩造訴辯意旨如次：
甲、原告起訴意旨略謂：
一、原告起訴狀第2頁所載：「．．92年12月－93年2月投保薪資
    $87,600保費$7,848×3個月＝$23,544（含公司2員工）合計
    為$105,949．．」部分，並非本件爭訟範圍。而歷次書狀所
    提有關醫療費用核退部分，僅係原告訴訟理由，與本件處分
    亦無直接關涉。本件原告係不服被告要求原告公司代表人甲
    ○○補繳89年4月11日至90年6月、90年7月至91年7月及92年
    9月至同年11月等3段期間之保費合計82,405元之處分，據以
    申請審議、提起訴願及本件行政訴訟，故原告歷次書狀中與
    該處分內容無關之主張及陳述，均不再援引，合先敘明。
二、按全民健康保險法第89條規定：「本法實施滿2年後，行政
    院應於半年內修正本法，逾期本法失效。」該法於83年8月9
    日由總統公布，83年10月3日第1次修正，84年3月1日開辦，
    88年7月15日第2次修正，第2次修正時間距第1次修正時間或
    開辦實施日已逾2年，該法明顯於86年9月1日失效，被告及
    行政院衛生署以已失效之全民健康保險法執行業務，顯屬違
    法。被告提出司法院釋字第472號解釋，說明政府已經提出
    修正案云云，然草案與修法在字義及實質上仍有相當大差距
    ，當初全民健康保險法第89條規定用意明顯，亦可能因86年
    未完成修法，造成94年之健保爭議案有近百萬件。原告對於
    全民健康保險法令更改頻繁而不熟悉，且被告政令宣導不周
    ，造成原告認為已申請停保若不申請復保即無健保費之徵收
    及在國外就醫亦無健保給付之觀念。原告代表人甲○○多次
    出入中正機場，未見被告宣導出國6個月須辦理停保、返國
    逾3個月須強制復保及追繳保險費之廣告。原告公司代表人
    甲○○曾於92年11月17日向被告申請復保，當時被告僅要求
    甲○○須補提入出境資料，並未善盡告知復保及繳交保費等
    相關規定之義務。
三、訴願決定稱被告從寬自92年9月4日起辦理復保云云，倘屬對
    原告公司代表人甲○○從輕發落之意，即表示被告所為處分
    未本公平公正原則，有違憲法第7條規定。過去數年健保費
    調漲及增加負責人投保金額，其月投保薪資由89年57,800元
    ，至90年60,800元，至92年87,600元，此極度不合理之措施
    應由被告負責。又依全民健康保險法施行細則第38條第1項
    第2款後段規定：「．．出國期間未滿6個月返國者，應註銷
    停保，．．」，對照被告93年1月7日健保北承一字第093100
    3756號函所載之被告88年4月8日健保承字第88003656號函「
    ．．免註銷停保．．」及承保第60次例會第20案決議「已辦
    理停保者，出國超過6個月後返國短期停留未逾3個月者得選
    擇是否復保」之內容，該決議造成健保財務短收，且與全民
    健康保險法施行細則第38條第1項第2款前段「．．出國6個
    月以上者，自返國之日辦理復保。」之規定有嚴重衝突。
四、甲○○雖係原告公司負責人，惟其實際所得並無被告所認定
    之投保金額那麼高，被告以其所定最高之投保金額作為計算
    保險費之依據，顯屬不當。被告稱未滿5人之事業負責人，
    按投保金額表最高一級（87,000元）申報，未達最高一級者
    ，得自行舉證申報投保薪資。原告於93年1月27日申報調整
    投保金額，若有不實願負法律責任，惟被告要求自行舉證申
    報投保薪資，須提出個人綜合所得稅申報書及公司營利事業
    所得稅申報書及調降投保金額聲明書而予以退回。試問提供
    2種所得申報書及調降投保金額聲明書，究係根據何規定？
    全民健康保險法除公司負責人須接受此不合法要求外，是否
    有何類投保人須受此不公平、不公正之待遇？被告之要求有
    違憲法第7條規定。又爭審會陳敏男約談原告公司負責人時
    ，原告公司負責人曾表示被告是否有權請稅捐機關提供投保
    人之報稅資料？陳敏男回答根據司法院釋字第175號解釋，
    投保人可不必提供報稅資料，經投保人授權，被告可行文稅
    捐機關查證，此言倘屬事實，為何被告承辦人員胡為美故意
    違法刁難人民？是原告聲請傳訊陳敏男出庭說明93年3月5日
    約談原告負責人之詳細內容，以釐清責任歸屬。
五、依全民健康保險法第43條第2項規定：「前項醫療費用之核
    退，應於治療結束或分娩後6個月內提出申請，逾期不予受
    理。」，對照全民健康保險緊急傷病自墊醫療費用核退辦法
    及全民健康保險特殊情況自墊醫療費用核退作業要點之規定
    ，自保險費繳清之日起6個月內檢具核退申請書、費用收據
    正本及費用明細表、診斷說明書及當次出入境證明文件申請
    核退，兩者規定有所牴觸。依全民健康保險法第43條第2項
    規定，自墊醫療費用之核退申請並非自保險費繳清之日起6
    個月內申請核退，而係自發生日起6個月申請，逾期不予受
    理，故上開行政命令顯與其母法全民健康保險法有所衝突，
    被告所為處分即屬違法。原告公司代表人甲○○於89年4月
    後在國外就醫費用，大都超過6個月無法申請醫療給付，訴
    願決定稱依全民健康保險緊急傷病自墊醫療費用核退辦法之
    規定，健保費繳清後即可申請核退，惟此與全民健康保險法
    第43條規定衝突，該核退辦法是否為行政機關自圓其說而自
    訂？是否未經立法院三讀通過及總統明令實施？被告既得依
    上開規定否准原告申請醫療費用核退，卻要求原告必須補繳
    保費，權利義務顯然不對等，有違公平原則。
六、訴願決定稱保險費之收取係依量能付費原則訂定，對於不同
    所得者，收取不同保險費，以符合量能原則之公平性云云，
    請解釋原告所提極端不公平健保自付保費十三問，其健保費
    之收取已違反憲法第7條公平正義之原則。且試問全國120萬
    公司負責人及其眷屬為何無法獲得任何政府及公司之健保補
    助費，而須百分之百全額自付，豈符合量能負擔之公平性？
    訴願決定稱保險費係為確保全民健康保險之運作，既然健保
    係屬強制性質及確保全民健康，為何原告公司代表人甲○○
    92年12月在美就醫3次計70,380元，卻僅能申請4,851元之給
    付？此無法使投保人信服。又原告為何有1萬多元之滯納金
    ，而台北市政府積欠1億多元，竟無分文滯納金，此亦違反
    憲法第7條公平正義原則。
七、依全民健康保險法第22條之1規定，具有公教人員保險或軍
    人保險被保險人資格者，其投保金額各行業受僱員工平均經
    常性薪資之比率，乘以其俸（薪）給總額計算之，是渠等投
    保金額係以其薪俸之6、8成多投保，與司法院釋字第473號
    解釋：「鑑於全民健康保險為社會保險，對於不同所得者，
    收取不同保險費，以符量能負擔之公平．．」之意旨相違，
    且違背憲法第7條規定。依全民健康保險法第27條規定，第1
    類保險人第4目及第5目自付全額保險費，而其他3目保險費
    至少有60%至70%政府或雇主補助，亦違反司法院釋字第473
    號解釋意旨。又依「辦理負責人投保申報投保薪資金額注意
    事項」所載，唯獨非軍公教負責人須自行舉證方能以實際薪
    資投保，否則全部以最高薪資級距87,600元投保。原告公司
    負責人甲○○之年所得符合國稅局得免辦結算申報之條件，
    上開舉證規定須檢附綜合所得稅申報資料，與國稅局之規定
    有所牴觸，違反憲法第7條規定，並損及原告權利。
八、甲○○係在87、88年間成為原告公司負責人，出國期間仍為
    原告公司負責人。原告公司負責人甲○○在89年4月11日至
    90年6月、90年7月至91年7月及92年9月至同年11月3段期間
    仍陸續出國，但每次出國時間都不超過6個月，回來時有1次
    超過3個月。原告公司雖有營利事業所得稅相關申報資料，
    惟公司一直處於虧損狀態，基於公平正義之原則，不認為有
    提出相關營利事業所得稅申報資料之必要，故未向被告提出
    。被告應以原告公司申報甲○○之薪資所得，作為認定投保
    金額之依據，如認有疑義，亦應主動查證。被告僅要求中小
    企業負責人提出相關所得證明文件，而未要求軍公教相關人
    員提出，顯然違反憲法第7條規定之平等原則。
九、請撤銷訴願決定、審議審定及原處分（被告通知原告公司代
    表人甲○○補繳82,405元保險費之繳款單），訴訟費用由被
    告負擔。
乙、被告答辯意旨略謂：
一、按「保險對象及投保單位於辦理各項保險手續，應提供所需
    之資料或文件；對主管機關或保險人因業務需要所為之訪查
    或查詢，不得規避、拒絕、妨礙或作虛偽之證明、報告或陳
    述。」、「第1類及第2類被保險人之投保金額，依下列各款
    定之：二、雇主及自營作業者：以其營利所得為投保金額。
    」、「投保單位或被保險人未依前條規定期限繳納保險費者
    ，．．自寬限期滿之翌日起至完納前1日止，每逾1日加徵其
    應納費額0.1%滯納金；加徵之滯納金額，以至應納費額之15
    %為限。」、「保險對象有下列情形之一者，得辦理停保，
    ．．二、預定出國6個月以上者。」、「保險對象於停保原
    因消失後，依下列規定辦理：二、出國6個月以上者，自返
    國之日辦理復保。但出國期間未滿6個月返國者，應註銷停
    保，並補繳保險費。」、「僱用被保險人數未滿5人之事業
    負責人，．．按投保金額分級表最高一級申報。但其所得未
    達投保金額分級表最高一級者，得自行舉證申報其投保金額
    ，最低不得低於本法第8條第1項第1款第2目被保險人之平均
    投保金額及其所屬員工申報之最高投保金額。」、「投保單
    位或被保險人因欠繳保險費及滯納金，經保險人依本法第30
    條第3項規定暫行拒絕保險給付者，暫行拒絕給付期間內之
    保險費仍應計算，保險對象應有之保險給付，俟欠費繳清後
    再申請核退醫療費用。」全民健康保險法第17條、第22條第
    1項第2款、第30條第1項及其施行細則第36條第2款、第38條
    第1項第2款、第41條第1項第3款、第54條分別定有明文。
二、全民健康保險係一強制性之社會保險，凡符合加保資格之保
    險對象即有加保及繳納保險費之義務，且不得中斷投保，惟
    考量長期出國者，其就醫之可近性與國內存有差異，遂於全
    民健康保險法施行細則第36條第2款明定預定出國6個月以上
    者，得辦理停保之規定，惟所謂長期出國，係以出國6個月
    以上為要件。原告公司代表人甲○○於85年10月1日辦理停
    保手續，迄至92年11月17日向被告申請復保，經被告審核其
    檢附之入出國日期證明書，發現其停保後，有多次入、出境
    紀錄，其在國內均為短期停留，故被告從寬核定其停保繼續
    有效，惟其中89年4月11日入境後，至89年8月7日出境，在
    國內停留超過3個月，應依規定辦理復保手續，然原告未申
    報復保，且其後至91年8月18日期間之各段出境記錄皆未滿
    6個月，被告遂核定甲○○於89年4月11日至91年8月18日期
    間之停保應予註銷，並補收其應繳之健保費。又甲○○自91
    年8月19日起至92年4月4日出國超過6個月，復核定其自91年
    8月19日停保，並從寬核定自92年9月4日起辦理復保，於法
    洵無違誤。
三、本件被告係將繳款單寄給投保單位，甲○○則係該投保單位
    之負責人及被保險人，本件處分對於原告公司及被保險人均
    有利害關係，是原告公司、甲○○分別申請審議、提起訴願
    ，仍得予以受理。而本件係由原告公司代表人甲○○向被告
    提出復保申報表，被告依據其入出境資料認定其應自89年4
    月11日起復保，並以繳款單明細表通知原告應補繳保險費之
    期間，其生效日期即為89年4月11日。又被告係依全民健康
    保險法第21條、同法施行細則第41條第1項第3款規定公告投
    保金額分級表，作為計算保費之依據，據以要求原告補繳上
    開3段期間保險費。
四、按全民健康保險係強制性之社會保險，具社會互助、風險分
    擔之性質，其保險費之收取，係依量能付費原則訂定，並經
    立法院三讀通過及總統公布。復依司法院釋字第473號解釋
    意旨，全民健保之保險費係為確保全民健康保險之運作而向
    被保險人強制收取之費用，屬於公法上金錢給付之一種，具
    分擔之性質，保險費率係依預期損失率，經精算予以合計。
    鑑於全民健保為社會保險，對於不同所得者，收取不同保險
    費，以符量能負擔之公平性，並以類型化方式合理計算投保
    金額，俾收簡化之功能。是司法院釋字第473號解釋亦肯認
    全民健康保險法量能付費原則具公平性，並非不合理。原告
    稱全民健康保險法現已失效云云，惟參照司法院釋字第472
    號解釋意旨，行政院業已在86年間提出全民健康保險法修正
    草案，並無原告所稱全民健康保險法業已失效之問題。
五、原告稱企業負責人須檢具相關證明文件以調整投保金額之作
    法過於嚴格云云，惟依上開規定，雇用被保險人數未滿5人
    之事業負責人，按投保金額分級表最高一級申報，但其所得
    未達最高一級者，得自行舉證申報其投保金額。另雇主及自
    營作業者係以其營利所得為投保金額，而營利事業所得稅申
    報書及個人綜合所得稅申報書之內容較能反映企業負責人營
    利所得情形，故此為較有效力之證明文件，且為最易取得之
    資料，原告所稱實為誤解。又全民健康保險開辦迄今，被告
    持續透過報章、雜誌、廣播、電視等各式媒體及網路或各式
    集會宣導健保相關訊息，宣導之層面可謂相當廣泛密集。原
    告稱被告未大力宣導健保相關規定云云，與事實不符。且原
    告公司代表人甲○○於85年10月1日辦理停保時，其申報表
    之填表說明三已載明保險對象出國未滿6個月者，應註銷停
    保，並補繳保險費之規定，原告諉為不知，實為卸責之詞。
六、原告公司代表人甲○○於復保期間倘有自墊醫療費用就醫之
    情事，依全民健康保險緊急傷病自墊醫療費用核退辦法關於
    國外緊急傷病醫療費用核退規定，以及全民健康保險特殊情
    況自墊醫療費用核退作業要點之規定，保險對象於該保險施
    行區域外（包括國外及大陸地區）發生不可預期之傷病，必
    須於當地醫療機構就醫者，得自保險費繳清之日起6個月內
    檢具核退申請書、醫療費用收據正本及費用明細表、診斷證
    明書及當次出入境證明文件影本等書據，向被告申請核退醫
    療費用，保險對象於投保期間之就醫權益仍受保障。又發生
    於該保險施行區域外之核退案件，由保險人核實給付，但申
    請費費用高於其急診、門診治療日或出院之日前一季本保險
    支付特約醫學中心急診每人次、門診每人次、住院每人日平
    均費用標準者，其超過部分不予給付。有關原告公司代表人
    甲○○於92年12月期間在美國門診就醫3次之醫療費用，如
    其合於不可預期情況下就醫，可於保費繳清後依規定檢具上
    開單據申請核退，依92年12月份區域外門診核退上限，每人
    次1,617元計算，3次門診可核退金額上限為4,851元。
七、換言之，原告主張其申請醫療費用核退，被告得依據全民健
    康保險法第43條規定否准云云，惟被告係依據全民健康保險
    特殊情況自墊醫療費用核退作業要點第2（1）點及第5（1）
    點規定，對於未依全民健康保險法規定投保，而依本法（指
    全民健康保險法）第69條之1規定處以罰鍰及暫不予保險給
    付者，於暫不予保險給付期間，在保險醫事服務機構自墊醫
    療費用就醫，並已繳清罰鍰及保險費者，得於欠費繳清之日
    起6個月內申請核退，逾期不予受理，故本件並無原告所稱
    權義不對等或不公平之情形。此外，已辦理停保者，出國超
    過6個月後返國依法即應復保，有關被告88年4月8日健保承
    字第88003656號函所載「已依規定辦理停保者，出國未滿6
    個月曾返國短期停留，其停留日數合計未逾30日者，免註銷
    停保」及承保第60次例會第20案決議：「已辦理停保者，出
    國超過6個月後返國短期停留未逾3個月者得選擇是否復保」
    之內容，主要係針對留學生回國短期停留者，由其選擇是否
    復保，與全民健康保險法第38條規定似有未合，併予敘明。
八、請駁回原告之訴，訴訟費用由原告負擔。
    理  由
一、被告代表人原為林金龍，94年5月10日變更為乙○○，茲由
    其具狀聲明承受訴訟，核無不合，應予准許。
二、按「被保險人分為下列六類：一、第一類：．．（四）雇主
    或自營業主。」、「第1類及第2類被保險人之投保金額，依
    下列各款定之：．．二、雇主及自營作業者：以其營利所得
    為投保金額。」、「投保單位或被保險人未依前條規定期限
    繳納保險費者，．．自寬限期滿之翌日起至完納前1日止，
    每逾1日加徵其應納費額0.1%滯納金；加徵之滯納金額，以
    至應納費額之15%為限。．．」、「保險對象有下列情形之
    一者，得辦理停保，．．二、預定出國6個月以上者。」、
    「保險對象於停保原因消失後，依下列規定辦理：．．二、
    出國6個月以上者，自返國之日辦理復保。但出國期間未滿
    6個月返國者，應註銷停保，並補繳保險費。」、「下列被
    保險人之投保金額，依下列規定並配合投保金額分級表等級
    金額，向保險人申報：．．三、僱用被保險人數未滿5人之
    事業負責人．．，按投保金額分級表最高一級申報。但其所
    得未達投保金額分級表最高一級者，得自行舉證申報其投保
    金額，最低不得低於本法第8條第1項第1款第2目被保險人之
    平均投保金額及其所屬員工申報之最高投保金額。」、「投
    保單位或被保險人因欠繳保險費及滯納金，經保險人依本法
    第30條第3項規定暫行拒絕保險給付者，暫行拒絕給付期間
    內之保險費仍應計算，保險對象應有之保險給付，俟欠費繳
    清後再申請核退醫療費用。」行為時全民健康保險法第8條
    第1項第1款第4目、第22條第1項第2款、第30條第1項及同法
    施行細則第36條第2款、第38條第1項第2款、第41條第1項第
    3款、第54條分別定有明文。
三、查甲○○係原告公司之代表人，其於85年10月1日辦理全民
    健康保險停保手續，復於92年11月17日向被告申請復保，被
    告依據其出入境紀錄等資料，發現其於停保後，有多次入境
    紀錄，其中89年4月11日入境後，至89年8月7日始出境，停
    留國內期間逾3個月未辦理復保手續，且其後自89年8月7日
    至91年8月18日期間之各段出境紀錄皆未滿6個月，乃核定原
    告公司代表人甲○○應自89年4月11日復保，並補繳89年4月
    11日至91年8月18日期間之保險費，計70,447元【因甲○○
    為原告公司代表人，應以雇主身分加保，89年4月至90年6月
    之投保金額為57,800元，每月應繳保險費為2,457元，該段
    期間計15個月，為36,855元（計算式：2,457元×15＝36,85
    5元）；90年7月至91年7月之投保金額為60,800元，每月應
    繳保險費為2,584元，該段期間計13個月，為33,592元（計
    算式：2,584元×13＝33,592元）；二者合計70,447元（計
    算式：36,855元＋33,592元＝70,447元）】。另甲○○91年
    8月19日出境至92年4月4日入境，出國期間超過6個月，經被
    告核定其自91年8月19日停保，從寬自92年9月4日起辦理復
    保，則自92年9月至92年11月應補繳保險費11,958元【92年9
    月4日復保時之投保金額為87,600元，每月應繳保險費為3,9
    86元，該段期間計3個月，為11,958元（計算式：3,986元×
    3＝11,958元）】。以上合計應補繳保險費82,405元（計算
    式：70,447元＋11,958元＝82,405元）。以上，有原告公司
    申報甲○○停保之申報資料、甲○○計費投保歷史資料、追
    溯更正調整保險費明細表、追溯加保期間保險費計算表、甲
    ○○92年11月17日函、復保申報表及入出國日期證明書影本
    等附於原處分卷及本院卷可稽，自堪信實。從而，被告通知
    原告公司代表人補繳保險費82,405元，徵諸前揭法條規定，
    並無違誤。
四、原告主張全民健康保險法已於86年9月1日失效，被告依失效
    之全民健康保險法執行業務，顯屬違法乙節。按司法院釋字
    第472號解釋理由書已明揭：「法律之制定與修正，為立法
    院之職權，行政院依憲法規定，僅得對立法院提出法律案。
    全民健康保險法第89條規定：『本法實施滿2年後，行政院
    應於半年內修正本法，逾期本法失效』，係指行政院應於本
    法實施2年後，重新檢討本法實施所面臨問題，並向立法院
    提出修正案而言。行政院已依同條規定於86年7月23日向立
    法院提出全民健康保險法修正草案，尚不發生本法效力存否
    之問題」。是原告所訴，委無可採。
五、原告另稱被告對全民健康保險法令宣導不周，亦未善盡告知
    復保及繳交保費等相關規定之義務云云。惟人民有知法守法
    之義務，不能以法令宣導之良窳而冀免責任，且全民健康保
    險開辦以來，中央健康保險局持續透過報章、雜誌、廣播、
    電視、網路或集會來宣導健保相關訊息，機場出境室亦裝設
    出國得辦理停保之燈箱廣告，況查原告申報其代表人甲○○
    停保時，被告亦曾以85年10月15日健保北承資二字第0924號
    簡便行文表，告知原告有關保險對象出國未達6個月以上者
    應自停保之日起復保之規定，是原告所訴，要不足取。
六、查原告公司代表人甲○○於91年8月19日出境至92年4月4日
    入境，出國期間超過6個月，依據全民健康保險法施行細則
    第36條第2款規定，固得辦理停保，惟甲○○於92年5月15日
    出境至92年7月17日入境，及92年8月2日出境至92年9月4日
    入境，上開2段出國期間均未滿6個月即返國，依據全民健康
    保險法施行細則第38條第1項第2款規定，原應註銷停保，並
    補繳保險費，然被告卻從寬核定自92年9月4日起辦理復保及
    命補繳保險費，已違背全民健康保險法施行細則第38條第1
    項第2款之規定，本應加以撤銷變更，惟依行政訴訟法第195
    條第2項規定：「撤銷訴訟之判決，如係變更原處分或決定
    者，不得為較原處分或決定不利於原告之判決。」所揭櫫之
    不利益變更禁止原則，本院不得為較原處分更不利於原告之
    判決，是被告該部分之處分（亦即自92年9月至92年11月命
    補繳保險費11,958元之處分）仍應予以維持。
七、原告復稱被告逕按投保金額分級表最高一級為投保薪資予以
    計算其代表人甲○○應繳之保險費，顯屬不當云云。惟查，
    公司負責人除依行為時全民健康保險法第22條第1項第2款之
    規定，以其營利所得為投保金額外，尚須符合同法施行細則
    第41條第1項第3款：「下列被保險人之投保金額，依下列規
    定並配合投保金額分級表等級金額，向保險人申報：．．三
    、僱用被保險人數未滿5人之事業負責人．．，按投保金額
    分級表最高一級申報。但其所得未達投保金額分級表最高一
    級者，得自行舉證申報其投保金額，最低不得低於本法第8
    條第1項第1款第2目被保險人之平均投保金額及其所屬員工
    申報之最高投保金額。」之規定。本件原告係僱用被保險人
    數未滿5人之投保單位，甲○○身為原告公司之負責人，其
    投保金額，除非能自行舉證其所得未達投保金額分級表最高
    一級，否則，依法自應按投保金額分級表最高一級申報，此
    觀乎上開規定甚明，自無依原告聲請傳喚陳敏男作證之必要
    。經查，本件原告及其代表人甲○○均未能自行舉證其所得
    未達投保金額分級表最高一級（見本院94年6月8日準備程序
    筆錄第6頁之記載），是被告按投保金額分級表最高一級為
    甲○○之投保薪資予以計算其應繳之保險費，於法洵屬有據
    。參諸司法院釋字第473號解釋：「．．鑑於全民健康保險
    為社會保險，對於不同所得者，收取不同保險費，以符量能
    負擔之公平性，並以類型化方式合理計算投保金額，俾收簡
    化之功能，全民健康保險法第21條第1項乃規定授權主管機
    關訂定被保險人投保金額之分級表，為計算被保險人應負擔
    保險費之依據。依同法第22條第1項第3款及第3項規定專門
    職業及技術人員自行執業而無固定所得者，其投保金額由該
    被保險人依投保金額分級表所定數額自行申報。準此，全民
    健康保險法施行細則第41條第1項第4款規定，專門職業及技
    術人員自行執業者，其投保金額以分級表最高一級為上限，
    以勞工保險投保薪資分級表最高一級為下限，係基於法律規
    定衡量被保險人從事職業之性質，符合母法授權之意旨，與
    憲法保障財產權之旨趣，並不違背。」之意旨，亦足知本件
    並無原告所指違反憲法第7條規定之可言。
八、至於原告是否得申請核退醫療費用，應依相關健保法令規定
    （全民健康保險法施行細則第54條、全民健康保險特殊情況
    自墊醫療費用核退作業要點規定參照）向權責機關另案提出
    申請，尚非本件核定復保及命補繳保險費之處分所應加以審
    究者。此外，原告所爭執之滯納金部分，揆之司法院釋字第
    472號解釋：「．．同法第30條有關加徵滯納金之規定，則
    係促使投保單位或被保險人履行其繳納保費義務之必要手段
    。全民健康保險法上開條文與憲法第23條亦無牴觸．．」之
    意旨，並無違憲情事，原告執此主張原處分違法，亦無可採
    。
九、綜上所述，本件被告所為處分，徵諸前揭規定，並無違誤。
    審議審定及訴願決定遞予維持，俱無不合。原告猶執前詞，
    聲明撤銷訴願決定、審議審定及原處分（被告通知原告公司
    代表人甲○○補繳82,405元保險費之繳款單），為無理由，
    應予駁回。
十、兩造其餘攻擊防禦方法均與本件判決結果不生影響，故不逐
    一論述，又本件適用簡易訴訟程序，爰不經言詞辯論逕為判
    決，併予敘明。
據上論結，本件原告之訴為無理由，爰依行政訴訟法第233條第1
項、第236條、第98條第3項前段，判決如主文。
中    華    民    國    95    年    2    月     27    日
                              第六庭法官  曹瑞卿
上為正本係照原本作成。
本件以訴訟事件所涉及之法律見解具有原則性者為限，始得於本
判決送達後20日內向本院提出上訴狀並表明上訴理由，如已於本
判決宣示後送達前提起上訴者，應於判決送達後20日內補具上訴
理由（均按他造人數附繕本），且經最高行政法院許可後方得上
訴。
中    華    民    國    95    年    2    月     27    日
                                  書記官  方偉皓


司法院資訊處製作；財團法人民間司法改革基金會備份。
